【裁判字號】    95,訴,491
【裁判日期】    951020
【裁判案由】    毒品危害防制條例
【裁判全文】
臺灣板橋地方法院刑事判決               95年度訴字第491號
公  訴  人  臺灣板橋地方法院檢察署檢察官
被      告  甲○○
上列被告因毒品危害防制條例案件，經檢察官提起公訴（95年度
毒偵字第284 號）及移送併案審理（95年度毒偵字第2904號），
本院判決如下：
    主  文
甲○○連續施用第一級毒品，累犯，處有期徒刑捌月。又連續施
用第二級毒品，累犯，處有期徒刑肆月。應執行有期徒刑拾月。
    事  實
一、甲○○有麻藥、竊盜及違反動產擔保交易法等前科。前因竊
    盜案件，經臺灣臺中地方法院以91年度簡字第72號刑事簡易
    判決判處有期徒刑三月，如易科罰金，以銀元三百元折算一
    日確定，並於民國92年3月24日易科罰金執行完畢。
二、甲○○前因施用毒品案件，經臺灣臺中地方法院以91年度毒
    聲字第1541號裁定送觀察、勒戒，因認無繼續施用毒品傾向
    ，而於91年6 月20日執行完畢釋放出所，並由臺灣臺中地方
    法院檢察署檢察官以91年度毒偵字第1639號為不起訴處分確
    定。
三、詎甲○○仍未戒除毒癮，於上開有期徒刑及觀察、勒戒執行
    完畢後五年內，復各基於施用第一級毒品海洛因（下稱海洛
    因）及第二級毒品安非他命（下稱安非他命）之概括犯意，
    海洛因部分自94年9 月間某日起至同年11月初某日止，安非
    他命部分自94年9 月間某日起95年2 月18日上午5 時15分許
    為警採尿前96小時內之某時止（惟應扣除同日凌晨零時10
    分許為警查獲後，人身自由受公權力拘束無從施用毒品之時
    間），連續在臺北縣板橋市○○○街100 巷4 之3 號4 樓住
    處，以將海洛因粉末摻水稀釋後，再以注射針筒注入手臂之
    方式，及以將安非他命粉末置於玻璃球管吸食器內，再以火
    置於其下方燒烤使安非他命產生煙霧而加以吸用之方式，非
    法施用海洛因及安非他命多次，海洛因約一日施用二、三次
    ，安非他命約一日施用一次。嗣先於94年11月7 日晚間10時
    許為警在上址查獲，並扣得安非他命吸食器一組。又於95年
    2 月18日凌晨零時10分許，在臺北縣板橋市○○路○段174
    巷161 號2 樓第二間包廂內為警查獲。
四、案經臺北市政府警察局北投分局、臺北縣政府警察局板橋分
    局先後報請臺灣板橋地方法院檢察署檢察官偵查起訴及移送
    併案審理。
    理  由
一、訊據被告甲○○坦承上開連續施用海洛因及迄至94年11月初
    止連續施用安非他命之事實，而其於94年11月7 日為警查獲
    後，經警所採集之尿液經送臺灣檢驗科技股份有限公司，以
    EIA 酵素免疫分析法初步檢驗，再以GC/MS 氣相層析質譜儀
    法確認檢驗結果，確均呈鴉片類（嗎啡）及安非他命類陽性
    反應乙節，亦有該公司94年11月24日編號CH/2005/B0523 號
    濫用藥物尿液檢驗報告及尿液送驗紀錄簿各一紙附卷可稽，
    被告之自白既有上開證據足資補強，應堪信為真實，是此部
    分事實堪以認定，合先敘明。
二、被告雖否認自94年11月7 日為警查獲後仍有施用安非他命之
    行為，辯稱：該次為警查獲時已經戒毒，不知95年2 月18日
    再次為警查獲時，所採尿液何以會呈現安非他命類陽性反應
    云云。然查被告於95年2 月18日為警查獲後所採尿液經送臺
    灣檢驗科技股份有限公司，以EIA 酵素免疫分析法初步檢驗
    ，再以GC/MS 氣相層析質譜儀法確認檢驗結果，確均呈安非
    他命陽性類反應乙節，有該公司95年3 月7 日編號CH/2006/
    21165 號濫用藥物尿液檢驗報告、臺北縣政府警察局板橋分
    局毒品危害防制條例被移送者姓名暨代碼對照表各一份附卷
    可稽。按甲基安非他命經口服投與後約70% 於24小時內自尿
    液中排出，約90% 於96小時內自尿中排出，由於甲基安非他
    命成分之檢出與其投與方式、投與量、個人體質、採尿時間
    與檢測儀器之精密度等諸多因素有關，因此僅憑尿液中呈安
    非他命陽性反應，並無法確實推算吸食時間距採集時間之長
    短，惟依上述資料推斷，最長可能不會超過四日，業經行政
    院衛生署藥物食品檢驗局81年2 月8 日藥檢一字第001156
    號函示明確，此亦為本院歷來審理毒品案件職務上所知悉之
    事實。本件被告為警所採之尿液既呈安非他命類陽性反應，
    且前揭尿液檢測除以酵素免疫分析法（EIA） 初步檢驗外，
    並以氣相層析質譜儀（GC/MS） 分析法檢驗確認，應可排除
    偽陽性反應之可能，佐以前揭所述，被告前有施用安非他命
    之習慣，亦有取得安非他命之管道，足徵被告迄至95年2 月
    18日上午5 時15分許為警採尿前96小時內之某時止（惟應扣
    除同日凌晨零時10分許為警逮捕後，人身自由受公權力拘束
    無從施用毒品之時間），仍有施用第二級毒品安非他命之犯
    行，至為灼然。據此，被告所辯尚非可採，本案事證明確，
    被告犯行堪以認定。
三、又被告前因施用毒品案件，經臺灣臺中地方法院以91年度毒
    聲字第1541號裁定送觀察、勒戒，因認無繼續施用毒品傾向
    ，而於91年6 月20日執行完畢釋放出所，並由臺灣臺中地方
    法院檢察署檢察官以91年度毒偵字第1639號為不起訴處分確
    定等情，有臺灣高等法院被告前案紀錄表一份在卷可參，其
    再犯本件施用第一級、第二級毒品之罪，係於觀察、勒戒執
    行完畢釋放後，五年內再犯該條例第10條第1 項、第2 項之
    罪，依毒品危害防制條例第23條第2 項規定，應逕予論罪科
    刑。
四、論罪科刑部分：
  (一)被告行為後，前於94年2 月2 日修正公布之刑法，已自95年
    7 月1 日起施行，其中修正後刑法第2 條之規定，乃係關於
    新舊法比較適用之準據法，其本身無關行為可罰性要件之變
    更，故於95年7 月1 日刑法修正施行後，如有涉及比較新舊
    法之問題，即應逕依修正後刑法第2 條第1 項規定，為「從
    舊從輕」之比較（最高法院95年度第8 次刑事庭會議決議意
    旨參照）。經查：
  修正後刑法第56條規定，業已刪除連續犯之規定。故連續數
    行為而犯同一罪名，依修正前刑法第56條規定，應以一罪論
    ，但得加重其刑；而依修正後規定，則已無連續犯可資適用
    ，即應將各次犯行以數罪併合處罰，是以適用修正前關於連
    續犯之規定，對被告自係較為有利。
  修正後刑法第47條、第49條關於累犯之規定，乃以出於故意
    再犯有期徒刑以上之罪者為限，並增訂強制工作免其執行或
    執行完畢後，五年內故意再犯有期徒刑以上之罪者，以累犯
    論之規定（擬制累犯），且刪除「依軍法」受裁判者，不適
    用累犯之規定，以求司法與軍法一致。是以修正後之累犯範
    圍已分別有所減縮及擴張，當屬科刑規範事項之變更，自應
    比較新舊法。而本件被告係故意再犯本罪，不論依修正前後
    之刑法第47條規定，均應成立累犯，故修正後之刑法第47條
    並非較有利於被告。
  修正前刑法第51條第5 款規定：「宣告多數有期徒刑者，於
    各刑中之最長期以上，各刑合併之刑期以下，定其刑期。但
    不得逾二十年」，修正後該條款則規定：「宣告多數有期徒
    刑者，於各刑中之最長期以上，各刑合併之刑期以下，定其
    刑期。但不得逾三十年」，比較結果，修正前之規定顯較有
    利於被告。
  本案經綜合比較前述各項法律變更之結果後，修正後之法律
    規定並未對被告更為有利，依據刑法第2 條第1 項前段，應
    一體適用修正前刑法相關規定。
  (二)按海洛因、安非他命分別係毒品危害防制條例第2 條第2 項
    第1 款、第2 款所定之第一級、第二級毒品，故核被告所為
    ，係犯上開條例第10條第1 項之施用第一級毒品罪及同條第
    2 項之施用第二級毒品罪。被告為施用第一級毒品海洛因及
    第二級毒品安非他命而持有之行為，均為其施用之高度行為
    所吸收而不另論罪。又被告先後多次施用第一級毒品海洛因
    及第二級毒品安非他命之犯行，均時間緊接，方法相同，所
    犯各係構成要件相同之罪名，顯皆係基於概括犯意反覆為之
    ，均應依修正前刑法第56條連續犯之規定論以一罪，並加重
    其刑。被告所犯上開二罪，犯意各別，行為互殊，應予分論
    併罰。
  (三)本件公訴人原雖僅起訴被告於94年11月7 日為警採尿前24小
    時、96小時內之某時，分別有施用海洛因、安非他命各一次
    之行為，惟被告就海洛因部分自94年9 月間某日起至同年11
    月初某日止，就安非他命部分自94年9 月間某日起95年2 月
    18日上午5 時15分許為警採尿前96小時內之某時止（惟應扣
    除同日凌晨零時10分許為警查獲後，人身自由受公權力拘束
    無從施用毒品之時間），在前揭處所多次施用海洛因及安非
    他命之行為，既係基於概括之犯意為之，為連續犯，業如前
    述，屬裁判上之一罪，其一部起訴之效力及於全部，且經檢
    察官移送併案審理，基於審判不可分原則，本院自得併予審
    究，附此敘明。
  (四)被告前因竊盜案件，經臺灣臺中地方法院以91年度簡字第72
    號刑事簡易判決判處有期徒刑三月，如易科罰金，以銀元三
    百元折算一日確定，並於92年3 月24日易科罰金執行完畢乙
    節，有上開被告前案紀錄表乙份在卷可按，其受有期徒刑執
    行完畢後五年內，故意再犯本件有期徒刑以上之罪，為累犯
    ，應依修正前刑法第47條規定加重其刑，並與前揭連續犯之
    加重遞加重之。
  (五)本院爰審酌被告前已因施用毒品而經觀察、勒戒，業如前述
    ，猶不知悔改而再犯本件施用毒品之犯行，顯見其戒除毒癮
    之意志薄弱，惟其施用毒品係自戕行為，對他人法益尚無具
    體危害，及其施用毒品之動機，犯罪後坦承部分犯行之態度
    等一切情狀，分別量處如主文所示之刑，並定其應執行之刑
    。
  (六)扣案玻璃球吸食器一個迭據被告於警詢、偵查及本院審理中
    均否認為其所有，辯稱為先前承租該址綽號「英俊」之薛雍
    韋所有之物，本院審酌被告業已坦承該部分施用第二級毒品
    安非他命之犯行，若該吸食器確為其所有之物，應無無端否
    認之理，且依卷附本院94年度聲搜字第3234號搜索票所載，
    警方搜索該址之對象乃為薛雍韋而非被告，案由亦為毒品，
    是被告辯稱該吸食器為薛雍韋所有之物，衡情尚非無據。據
    此，本件既無足夠之積極證據可資證明上開扣案物品為被告
    所有，與修正前刑法第38條第3 項之規定尚有未合，爰不併
    予宣告沒收，附此敘明。
據上論斷，應依刑事訴訟法第299 條第1 項前段，毒品危害防制
條例第10條第1 項、第2 項，刑法第11條前段、第2 條第1 項前
段、修正前刑法第56條、第47條、第51條第5 款，判決如主文。
本案經檢察官吳宗光到庭執行職務。
中    華    民    國    95    年    10    月    20    日
              刑事第十七庭審判長法  官 李幼妃
                                法  官 鄭燕璘
                                法  官 張紹省
以上正本證明與原本無異。
如不服本判決應於送達後十日內向本院提出上訴狀。
                                書記官 周雅玲
中    華    民    國    95    年    10    月    27    日
附錄本案論罪科刑法條全文：
毒品危害防制條例第10條第1項
施用第一級毒品者，處六月以上五年以下有期徒刑。
施用第二級毒品者，處三年以下有期徒刑。


司法院資訊處製作；財團法人民間司法改革基金會備份。
